臺灣臺中地方法院民事判決
                                    110年度訴字第2982號 
原      告  詹喜幀  


訴訟代理人  郭承泰律師    
被      告  陳庭軒  


訴訟代理人  呂仲祐律師  
上列當事人間請求確認本票債權不存在事件，本院於民國111年4
月12日言詞辯論終結，判決如下：
    主      文
原告之訴駁回。
訴訟費用由原告負擔。
    事實及理由
一、原告起訴主張：被告持有原告簽發如附表所示，面額合計新
    臺幣（下同）500萬元之本票（下稱系爭本票），聲請本院1
    10年度司票字第5598號裁定（下稱系爭本票裁定) 准予強制
    執行。惟系爭本票之到期日並非原告所填載，且系爭本票係
    原告於發票日依序向訴外人黃鈴姍借款300萬元、200萬元，
    因而簽發交付予黃鈴姍，以擔保對黃鈴姍之借款債權，而該
    借款業經原告以原告渣打銀行帳戶，於民國103年7月17日轉
    帳100萬元、100萬元，103年10月1日轉帳100萬元、50萬元
    ，105年11月16日轉帳150萬元，合計轉帳500萬元至黃鈴姍
    之帳戶而清償完畢，只是原告未取回系爭本票而已。原告積
    欠黃鈴姍之債務均已清償完畢，黃鈴姍應不會將系爭本票轉
    讓予被告。被告長年在海外，與黃鈴姍間不可能有金錢往來
    ，其無對價或以不相當之對價取得系爭本票，依票據法第14
    條第2項規定，不能主張票據權利。系爭本票並已罹於時效
    等語。並聲明：確認被告持有系爭本票對原告之票據債權不
    存在，被告不得再持系爭本票裁定對原告為強制執行。
二、被告抗辯：否認系爭本票之到期日非原告所填載，原告亦應
    有同意或授權他人填載。原告應舉證證明其與黃鈴姍間有消
    費借貸關係，亦否認原告積欠黃鈴姍之債務業已清償完畢，
    原告應證明其所述之4筆匯款係清償何種債務。若原告已於1
    05年11月16日清償，其稱與黃鈴姍為朋友關係，互動良好，
    為何迄今5年餘均未取回系爭本票，與常情有違。若原告有
    清償，黃鈴姍應不可能將系爭本票轉讓被告。被告與黃鈴姍
    為男女朋友關係，雙方之間有借貸關係，黃鈴姍係為清償積
    欠被告之債務，始於107年10月中在菲律賓將系爭本票轉讓
    予被告。系爭本票之時效尚未消滅等語。並答辯聲明：原告
    之訴駁回。
三、得心證之理由：
（一）確認法律關係之訴，非原告有即受確認判決之法律上利益
      者，不得提起之；確認證書真偽或為法律關係基礎事實存
      否之訴，亦同。又確認法律關係基礎事實存否之訴，以原
      告不能提起他訴訟者為限，民事訴訟法第247條第1、2項
      定有明文。所謂即受確認判決之法律上利益，係指因法律
      關係之存否不明確，致原告在私法上之地位有受侵害之危
      險，而此項危險得以對於被告之確認判決除去之者而言（
      最高法院27年上字第316號判例參照）。又原告有無即受
      確認判決之法律上利益，應以事實審言詞辯論時之狀態決
      之（最高法院92年度台上字第1061號判決參照）。本件原
      告主張被告持有之系爭本票，對原告之票據債權不存在一
      節，為被告所否認，且被告已經執系爭本票聲請本院裁定
      准予強制執行，經系爭本票裁定准許在案，此有原告提出
      之系爭本票裁定影本為證（見本院卷17至19頁），並經調
      卷查核屬實，是兩造就系爭本票之票據債權是否存在，顯
      有爭執，且該票據債權之存否，攸關原告應否負票據責任
      ，則原告在私法上之地位因被告主張而有受侵害之危險，
      而此項危險得以對於被告之確認判決除去，堪認原告提起
      本件確認之訴有即受確認判決之法律上利益。
（二）按本票未載到期日者，視為見票即付，票據法第120條定
      有明文，是本票應記載到期日而未記載，並不影響其本票
      效力。又授權執票人填載票據上應記載之事項，並不限於
      絕對的應記載事項，即相對的應記載事項，亦可授權為之
      ，是本票應記載到期日而未記載，非不可由發票人授權執
      票人填載之（最高法院67年台上字第3896號判例參照） 
      。查被告持系爭本票聲請系爭本票裁定准予強制執行時，
      系爭本票之發票日分別為103年5月19日、103年6月20日，
      到期日載為107年10月8日，此有系爭本票裁定在卷可憑（
      見本院卷第17至19頁），並經調閱系爭本票裁定卷查核無
      訛。參以原告主張其係於上開簽發系爭本票之日向黃鈴姍
      借款，交付系爭本票供其擔保，雙方就借款未約定到期日
      ，原告係於103年7月17日、103年10月1日、105年11月16
      日清償上開借款（見本院卷第15、59頁）。則未免原告所
      主張之借款超過過3年始還款，且系爭本票因未載到期日
      時效自發票日起算因3年不行使而消滅，堪認原告交付系
      爭本票予黃鈴姍時，應有授權其填載到期日。況被告取得
      系爭本票時，系爭本票已載到期日，原告復未證明被告非
      善意取得系爭本票，參照票據法第11條第2項：「執票人
      善意取得已具備本法規定應記載事項之票據者，得依票據
      文義行使權利；票據債務人不得以票據原係欠缺應記載事
      項為理由，對於執票人，主張票據無效。」規定之意旨，
      堪認被告自得持到期日為107年10月8日之系爭本票對原告
      行使權利。
（三）匯票依背書及交付而轉讓。無記名匯票得僅依交付轉讓之
      。記名匯票發票人有禁止轉讓之記載者，不得轉讓。執票
      人應以背書之連續，證明其權利，但背書中有空白背書時
      ，其次之背書人，視為前空白背書之被背書人，票據法第
      30條第1項、第2項、第37條第1項分別定有明文，且依同
      法第124條規定，於本票準用之。系爭本票記載受款人為
      黃鈴姍，但未記載禁止轉讓，此經調閱系爭本票裁定卷核
      閱無訛，依前揭規定，黃鈴姍仍得依背書及交付而轉讓。
      又依票據法第37條第1項前段規定，本票執票人固應以背
      書之連續，證明其權利。惟基於票據之流通性、無因性及
      交易之安全，背書是否連續，祇須依本票背面之記載，形
      式上得以判斷其連續即可。執票人無須證明本票各背書實
      質上均屬有效。故縱背書中有無權代理人所為之背書，或
      背書有偽造之情形，然於背書之連續並無影響（最高法院
      74年台上字第810號判例參照）。本件原告固主張：伊向
      黃鈴姍借款，簽發系爭本票交付黃鈴姍供擔保，伊與黃鈴
      姍係朋友關係，交情良好，黃鈴姍未告知其已將系爭本票
      轉讓之事，且伊積欠黃鈴姍之債務均已清償完畢，黃鈴姍
      應不會將系爭本票轉讓予被告，伊不確定系爭本票後面黃
      鈴姍的章是否正確等語，並提出其與黃鈴姍間之LINE之對
      話為證（見本院卷第71至107頁）。然原告主張系爭本票
      由其簽發交付黃鈴姍，被告則抗辯其持有系爭本票係受讓
      自黃鈴姍，而系爭本票背面確有「黃鈴姍」背書之印文，
      形式上觀之，確係由黃鈴姍背書後讓與被告，其背書連續
      ，依前揭說明，被告自得對原告主張票據權利，原告上開
      主張，並非可採。
（四）票據債務人不得以自己與發票人或執票人之前手間所存抗
      辯之事由對抗執票人。但執票人取得票據出於惡意者，不
      在此限，票據法第13條定有明文。良以票據行為為不要因
      行為，即不以給付之原因為要素而得成立之行為，凡簽名
      於票據之人，不問原因如何，均須依票上所載文義負責，
      除執票人取得票據係出於惡意或詐欺者外，發票人不得以
      自己與執票人前手所存抗辯之事由，對抗執票人（最高法
      院49年台上字第678號判例參照）。而票據法第13條但書
      所謂惡意，係指執票人明知票據債務人對於發票人或執票
      人之前手間，有抗辯事由存在而言。執票人有無惡意，應
      以其取得票據時為決定之標準，並應由票據債務人就此負
      舉證責任（最高法院72年度台上字第1612號、95年度台上
      字第2862號裁判要旨參照）。本件原告主張：系爭本票係
      伊於發票日依序向黃鈴姍借款300萬元、200萬元，因而簽
      發交付予黃鈴姍以供擔保，該借款業經伊以伊渣打銀行帳
      戶，於103年7月17日轉帳100萬元、100萬元，103年10月1
      日轉帳100萬元、50萬元，105年11月16日轉帳150萬元，
      合計轉帳500萬元至黃鈴姍之帳戶而清償完畢，且黃鈴姍
      係從事法律相關工作，對伊而言係有力人士，伊不敢不清
      償等語，固據提出渣打銀行封面暨存款交易明細、名片等
      件為證（見本院卷第21至27、69頁）。惟被告否認原告與
      黃鈴姍間有消費借貸關係，亦否認原告積欠黃鈴姍之債務
      業已清償完畢，抗辯：原告應證明其所述之4筆匯款係清
      償何種債務等語。查兩造間就系爭本票並非直接前後手，
      依票據法第13條規定，原告不能以其自己與黃鈴姍之事由
      對抗被告。縱系爭本票係為擔保原告對黃鈴姍之前揭500
      萬元借款，而該500萬元借款債務業經原告清償，故原告
      得執此事由對抗黃鈴姍，但原告未能證明被告自黃鈴姍受
      讓系爭本票時，明知原告對黃鈴姍間，有此抗辯事由存在
      ，依前揭規定，原告仍不能以其業已清償對黃鈴姍之借款
      債務對抗被告。是原告以其業已對黃鈴姍清償借款為由，
      主張被告就系爭本票對原告之票據債權不存在，難認可採
      。
（五）無對價或以不相當之對價取得票據者，不得享有優於其前
      手之權利，票據法第14條第2項固定有明文。惟票據行為
      為不要因行為，執票人不負證明關於給付之原因之責任，
      如票據債務人主張執票人取得票據係無對價或以不相當對
      價取得，應由該債務人負舉證之責任（最高法院71年度台
      上字第5228號、85年度台上字第286號裁判要旨參照）。
      查原告主張：被告長年在海外，與黃鈴姍間不可能有金錢
      往來，其無對價或以不相當之對價取得系爭本票，依票據
      法第14條第2項規定，不能主張票據權利云云，然此為被
      告所否認。原告固援引被告之入出境紀錄為證（見本院卷
      第123、124頁），然依通常情形及經驗法則，被告自黃鈴
      姍受讓系爭本票之對價，可能於國內時即已支付，或透過
      網路銀行轉帳或以電匯方式支付，甚至黃鈴姍亦同在海外
      時以現金、支票或其他方式支付等，均有可能，尚不能以
      被告長年在海外，謂其與黃鈴姍之間不可能有金錢往來，
      並據此推認被告無對價或以不相當之對價取得系爭本票。
      是原告就此部分所為之舉證尚有未足，難認其主張可採。
      從而，原告以被告無對價或以不相當之對價取得系爭本票
      ，主張被告就系爭本票對原告之票據債權不存在，亦非有
      據。
（六）票據上之權利，對本票發票人，自到期日起算；見票即付
      之本票，自發票日起算；三年間不行使，因時效而消滅，
      票據法第22條第1項定有明文。查系爭本票之到期日為107
       年10月8日，業如前述，算至110年10月8日始罹於3年之
      時效。而被告係於110年10月7日持系爭本票聲請系爭本票
      裁定准予強制執行，此有本院收文章所蓋之日期附於系爭
      本票裁定卷可憑，其時效尚未消滅。原告主張系爭本票之
      時效已消滅，仍非可採。
四、綜上所述，原告訴請確認被告持有系爭本票對原告之票據債
    權不存在，且被告不得再持系爭本票裁定對原告為強制執行
    均無理由，應予駁回。
五、本件事證已臻明確，兩造其餘攻擊防禦方法及所舉證據，經
    審酌結果，與本件判決結論均無影響，爰不一一論述，附此
    敘明。
六、訴訟費用負擔之依據：民事訴訟法第78條。
中　　華　　民　　國　　111 　年　　5 　　月　　3 　　日
                      民事第四庭  法  官  黃渙文
以上正本係照原本作成。
如不服本判決，應於送達後20日內，向本院提出上訴狀並表明上
訴理由，如於本判決宣示後送達前提起上訴者，應於判決送達後
20日內補提上訴理由書（須附繕本）。如委任律師提起上訴者，
應一併繳納上訴審裁判費。
中　　華　　民　　國　　111 　年　　5 　　月　　3 　　日
                                  書記官  游語涵
　　　　　　　　　　　　　　　　　　　　　　　　
本票附表：利息自107年10月8日起至清償日止，按年息6%計算       編 號 發票人 發票日 到期日 票面金額  （新臺幣）  票據號碼  1 詹喜幀 103.05.19 107.10.08 3,000,000元  WG0000000  2 詹喜幀 103.06.20 107.10.08 2,000,000元  WG0000000